【裁判字號】    97,簡上,163
【裁判日期】    970819
【裁判案由】    賭博
【裁判全文】
臺灣彰化地方法院刑事判決             97年度簡上字第163號
公  訴  人  臺灣彰化地方法院檢察署檢察官
上  訴  人
即  被  告  甲○○
上列上訴人即被告因賭博案件，不服本院北斗簡易庭九十七年度
斗簡字第二九一號，中華民國九十七年五月九日所為第一審簡易
判決（聲請簡易判決處刑案號：臺灣彰化地方法院檢察署九十七
年度偵字第三四五０號），提起上訴，本院管轄之第二審合議庭
判決如下：
    主  文
上訴駁回。
    事實及理由
一、本案經本院審理結果，認第一審判決認事用法及量刑均無不
    當，應予維持，並引用第一審判決書記載，事實、證據及理
    由（如附件）。
二、上訴人即被告甲○○上訴意旨略以：被告係因家中經濟拮据
    ，始經營六合彩，況被告為初次犯罪且領有殘障手冊，原審
    未予詳查遽以論處有期徒刑三月，如易科罰金以新臺幣一千
    元折算一日，其量刑顯屬過重，爰請求撤銷原判決另為較輕
    之處罰云云。
三、經查：
  (一)甲○○基於意圖營利，供給賭博場所及聚眾賭博之犯意，
      於民國（下同）九十七年四月九日十一時許，提供其位於
      彰化縣大城鄉○○村○道台十七線北上六十三點三公里處
      旁之檳榔攤為公眾得出入場所，並提供象棋一副及骰子二
      顆為賭具，聚集林意富、蔡俊作、張俊萍、許明賢等人在
      該處參與賭博財物，約定賭客自摸時可向其餘參賭者每人
      收取新臺幣（下同）二十元，甲○○則於聚賭者自摸時自
      贏得之賭金中抽頭二十元，而以此方式聚眾賭博，藉以牟
      利之事實，業據被告甲○○於本院審理時坦承不諱，核與
      證人即同案被告林意富、蔡俊作、張俊萍、許明賢，復有
      扣案之象棋一副、骰子二顆、抽頭金三百六十元及賭資三
      萬三千七百元等附卷可稽，被告意圖營利，供給賭博場所
      、聚眾賭博之犯行，堪以認定。
  (二)按關於刑之量定，係實體法上賦予法院得為自由裁量之事
      項，苟已斟酌刑法第五十七條各款所列情狀，而未逾越法
      定刑度，或濫用其權限，即不得任意指摘為違法，最高法
      院七十二年度臺上字第六六九六號、七十五年度臺上字第
      七Ｏ三三號判例、九十五年度臺上字第七三一五號、第七
      三六四號判決均可參照。且在同一犯罪事實與情節，如別
      無其他加重或減輕之原因，下級審法院量定之刑，亦無過
      重或失輕之不當情形，則上級審法院對下級審法院之職權
      行使，原則上應予尊重，最高法院八十五年度臺上字第二
      四四六號判決意旨亦足參照。
  (三)又按刑法第二百六十八條規定之「供給賭博場所」，係指
      提供特定處所供人從事賭博行為而言；所稱「聚眾賭博」
      ，係指聚集不特定人參與賭博之行為。本件被告基於營利
      之意圖，提供其位在彰化縣大城鄉○○村○道台十七線北
      上六十三點三公里處旁之檳榔攤供賭客至該址以象棋賭博
      財物之行為，自與刑法第二百六十八條之意圖營利供給賭
      博場所罪及聚眾賭博罪之構成要件相當。又按刑事法若干
      犯罪行為態樣，本質上原具有反覆、延續實行之特徵，立
      法時既予特別歸類，定為犯罪構成要件之行為要素，則行
      為人基於概括之犯意，在密切接近之一定時、地持續實行
      之複次行為，倘依社會通念，於客觀上認為符合一個反覆
      、延續性之行為觀念者，於刑法評價上，即應僅成立一罪
      ，學理上所稱「集合犯」之職業性、營業性或收集性等具
      有重複特質之犯罪均屬之，例如經營、從事業務、收集、
      販賣、製造、散布等行為概念者是（最高法院九十五年度
      臺上字第一０七九號判決要旨參照）。而經營象棋麻將場
      所，本質上乃具有反覆、延續性行為之特徵，於刑法評價
      上，應認係集合多數犯罪行為而成立之獨立犯罪型態之「
      集合犯」，為包括一罪，應僅成立一罪。依上揭說明，被
      告所為之行為，各係基於單一之意圖營利提供賭博場所、
      意圖營利聚眾賭博之犯意，而反覆所為者，均係為實質上
      一罪。
  (四)核被告甲○○所為，係犯刑法第二百六十八條前段之意圖
      營利供給賭博場所罪及同條後段之意圖營利聚眾賭博罪。
      又被告所為意圖營利供給賭博場所及意圖營利聚眾賭博等
      犯行，乃係基於一個賭博犯意之決定，達成同一犯罪之各
      個舉動，屬法律概念之一行為，是其一行為觸犯上開二罪
      名，應依刑法第五十五條想像競合犯規定，從情節較重之
      意圖營利聚眾賭博罪處斷。再刑法第二百六十八條後段之
      意圖營利聚眾賭博罪，其法定刑為「三年以下有期徒刑，
      得併科三千元以下罰金」，而原審已依刑事訴訟法第四百
      五十四條第二項詳細記載認定之犯罪事實、證據及應適用
      之法條，顯已審酌被告之意圖營利聚眾賭博犯行，對社會
      所造成之危害，而為量刑。原審依被告之個別情況、犯後
      態度等一切情狀，依其職權行使，於法定刑度內量處被告
      上開刑期，並諭知得易科罰金之折算標準，難謂原審有何
      違法失當之處，揆諸上開裁判意旨，本院自當予以尊重。
      綜上所述，被告前揭上訴理由指稱原審量刑過重云云，提
      起上訴，請求撤銷改判為無理由，應予駁回。
據上論斷，應依刑事訴訟法第四百五十五條之一第一項、第三項
、第三百六十四條、第三百七十三條、第三百六十八條，判決如
主文。
本案經檢察官郭玄義到庭執行職務。
中    華    民    國    97    年     8    月    19    日
                  刑事第一庭    審判長法  官  葉榮郎
                                      法  官  郭麗萍
                                      法  官  胡宜如
以上正本證明與原本無異。
本件不得上訴。
中    華    民    國    97    年     8    月    19    日
                                      書記官  謝鈴玉


司法院資訊處製作；財團法人民間司法改革基金會備份。
